【裁判字號】    97,易,2082
【裁判日期】    970701
【裁判案由】    竊盜
【裁判全文】
臺灣臺中地方法院刑事判決              97年度易字第2082號
公  訴  人  臺灣臺中地方法院檢察署檢察官
被      告  丙○○
                    （現在臺灣臺中監獄執行中）
                    國民
上列被告因竊盜案件，經檢察官提起公訴（97年度偵字第7839號
），本院判決如下：
    主    文
丙○○無罪。
    理    由
一、公訴意旨略以：被告丙○○前有多次竊盜前科，仍不知悔改
    ，於民國96年6月1日上午6時、6時3 分許，在屏東縣屏東市
    ○○路2巷113號之基督教醫院5 樓病房內，趁告訴人甲○○
    、乙○○不注意之機會，竊取告訴人甲○○、乙○○所有之
    電話號碼0000000000（起訴書誤載為0000000000）號行動電
    話（廠牌：聲寶，型號：GK7300，序號： 000000000000000
    號）及電話號碼0000000000號行動電話（廠牌：三星，型號
    ：X208，序號：000000000000000號）各1支及現金新臺幣（
    下同）1百元得手。嗣於同年6月19日，其將上開行動電話 2
    支，以2 千元之價格，販賣與不知情之高雄市新興區○○○
    路118號之浩瀚國際有限公司 (下稱浩瀚公司)店長邱文彬，
    因認被告涉犯刑法第320條第1項之竊盜罪嫌。
二、按犯罪事實應依證據認定之，無證據不得認定犯罪事實；不
    能證明被告犯罪或其行為不罰者，應諭知無罪之判決，刑事
    訴訟法第154條第2項、第301條第1項分別定有明文。又按認
    定不利於被告之事實，須依積極證據，苟積極證據不足為不
    利於被告事實之認定時，即應為有利於被告事實之認定，更
    不必有何有利之證據；認定犯罪事實應依證據，為刑事訴訟
    法所明定，故被告否認犯罪事實所持之辯解，縱屬不能成立
    ，仍非有積極證據足以證明其犯罪行為，不能遽為有罪之認
    定；告訴人之告訴，係以使被告受刑事訴追為目的，是其陳
    述是否與事實相符，仍應調查其他證據以資審認；認定犯罪
    事實所憑之證據，雖不以直接證據為限，間接證據亦包括在
    內；然而無論直接或間接證據，其為訴訟上之證明，須於通
    常一般之人均不致有所懷疑，而得確信其為真實之程度者，
    始得據為有罪之認定，倘其證明尚未達到此一程度，而有合
    理性之懷疑存在時，即無從遽為有罪之確信，最高法院分別
    著有30年上字第816 、1831號、52年臺上字第1300號及76年
    臺上字第4986號判例可資參照。
三、證據能力部分：按被告以外之人於審判外之陳述，雖不符前
    4條之規定，而經當事人於審判程序同意作為證據，法院審
    酌該言詞陳述或書面陳述作成時之情況，認為適當者，亦得
    為證據。當事人、代理人或辯護人於法院調查證據時，知有
    第159條第1項不得為證據之情形，而未於言詞辯論終結前聲
    明異議者，視為有前項之同意，刑事訴訟法第159條之5定有
    明文。經查，告訴人甲○○於警詢、偵查中之陳述、告訴人
    乙○○、證人邱文彬於警詢之陳述，對被告而言，其性質雖
    均屬傳聞證據，然其警詢、偵訊筆錄之內容，業經本院審理
    時予以提示並告以要旨，且經檢察官及被告表示意見，當事
    人等已知上述筆錄乃傳聞證據，均未於言詞辯論終結前對該
    筆錄內容異議，依前揭規定，擬制同意作為證據，本院審酌
    上開筆錄作成時，並無不當取供之情形，認為以之作為本案
    之證據亦屬適當，是告訴人甲○○於警詢及偵查中、告訴人
    乙○○、證人邱文彬於偵查中之陳述，自具有證據能力，合
    先敘明。
四、公訴人認被告涉有本件竊盜犯行，無非係以(一)告訴人甲○○
    乙○○之指訴、(二)證人邱文彬之證述、(三)讓渡切結書、(四)被
    告曾多次在高雄縣長庚紀念醫院、臺南市新樓醫院、臺南市
    成大醫院、桃園縣長庚紀念醫院、基隆市長庚紀念醫院、屏
    東縣屏東市基督教醫院、臺北市臺大醫院、臺北市馬偕醫院
    等醫療院所內，竊取他人財物，經檢察官提起公訴或聲請簡
    易判決處刑後，由法院判處罪刑確定等情，有臺灣高雄地方
    法院檢察署96年度偵字第16258號、第17255號聲請簡易判決
    處刑書、臺灣臺南地方法院檢察署94年度偵字第3285號、96
    年度偵字第9027號聲請簡易判決刑書、臺灣桃園地方法院檢
    察署96年度偵字第5592號、第16358號聲請簡易判決處刑書
    、臺灣臺北地方法院檢察署96年度偵字第13121號、97年度
    偵字第4638號起訴書、臺灣基隆地方法院檢察署96年度速偵
    字第26 8號聲請簡易判決處刑書及臺灣臺中地方法院檢察署
    刑案資料查註紀錄表各1份在卷可稽，為其論據。訊據被告
    堅詞否認有何竊盜犯行，辯稱：本件之2支行動電話是伊在
    高雄市○○路之賭場內買來的，並非偷來的，伊承認犯贓物
    罪等語。
五、本院查：
  (一)被告曾於96年6 月19日持包括廠牌：聲寶，型號：GK7300
    ，序號：000000000000000號 及廠牌：三星，型號：X208
    ，序號：000000000000000號行動電話機具在內之3支行動電
    話機具，前往證人邱文彬擔任店長，址設高雄市新興區○○○路118號之浩瀚國際有限公司，以2千元之代價，將上開3
    支行動電話機具出賣予浩瀚國際有限公司等情，除經被告坦
    認在卷外，並經證人邱文彬於警詢時證述屬實，且有讓渡切
    結書1份在卷可稽，而堪認定。
  (二)又查，上開廠牌：聲寶，型號：GK7300，序號：00000000
    0000000號及廠牌：三星，型號：X208，序號：000000000
    000000號行動電話機具分別為告訴人甲○○、乙○○所有，
    而於96年6月1日，在屏東縣屏東市○○路2巷113號之基督教
    醫院5 樓病房內失竊等情，復據告訴人甲○○於警詢及偵查
    中、告訴人乙○○於警詢時分別證述無訛，而堪認上開2 支
    行動電話機具，均為告訴人2 人所失竊之贓物等情，允無疑
    義。
  (三)被告就其為何持有告訴人2 人所失竊之行動電話機具等情，
    先於警詢時供述：伊所變賣之上開行動電話機具，是在高雄
    市車站及公園，向不詳姓名人以3至5百元所購得云云；又於
    偵查中供稱：告訴人所有之上開2支行動電話機具，是在1個
    賭博的地方，以總價4百元，向1名不詳姓名之男子所購買的
    云云；再於本院審理時供稱：伊是在高雄市○○路的賭場內
    買到該2支行動電話機具云云，而就購得該2支行動電話之地
    點，供述前後不盡一致，固有可疑。然揆諸前揭判例意旨，
    尚難遽為被告不利之認定。又被告前有多次在醫院病房內竊
    取他人財物之犯行，分別經判處罪刑等情，固有公訴人所舉
    上開之起訴書、聲請簡易判決處刑書、刑事判決附卷可查，
    然此僅足以證明被告素行非佳，斷難以其曾有類似前案，即
    認定本案亦為被告所為。
  (四)告訴人甲○○於警詢時證述：伊於行動電話及現金失竊當時
    ，並未發現歹徒，但經醫院值班護理人員播放當天錄影監視
    畫面，伊有看到歹徒進入伊母親病房及醫院急診室之畫面影
    像，伊可以確認該歹徒就是被告無誤云云；又於偵查中證稱
    ：伊事後有去看監視錄影畫面，該監視器是裝設在病房門口
    ，有拍到進入病房又走出來的人，伊並未將該畫面翻拍下來
    ，亦未請醫院留存，伊還記得進入伊母親病房的人就是被告
    云云；復於本院審理時證述：伊仍記得進入伊母親病房的人
    的長相，就是在庭的被告，絕對沒有認錯云云，而一致證述
    進入告訴人乙○○病房竊取告訴人2 人行動電話及現金之人
    ，即為被告。惟查，告訴人甲○○於警詢指認被告照片之時
    間，係在97年1 月29日，距離本件案發時間，已有半年之久
    ，告訴人甲○○之記憶是否仍然清晰、正確，非無可疑；其
    次，告訴人甲○○於本院審理時證述：監視錄影器與伊母親
    之病房，約有50公尺到1 百公尺間之距離，所拍攝的畫面是
    病房外的走廊，當時並未拍到進入伊母親病房之人的正面，
    後來是依照該人的穿著、外形、戴的帽子，再比對急診室大
    門的監視錄影器，才看到進入伊母親病房之人的正面，當時
    該人穿著白色條紋的襯衫，沒有圖樣的黑色或藍色休閒帽等
    語，足徵告訴人甲○○並未能從病房外之監視錄影器畫面，
    看見進入告訴人乙○○病房者之面容，而其看見與進入告訴
    人乙○○病房之人同一穿著打扮之人出現在急診室之監視錄
    影畫面時，該人係頭戴休閒帽無訛。而衡諸常情，一般設置
    在建築物出入口之監視錄影器，均係架設在高處，由上往下
    拍攝，是行經該監視錄影器畫面所及範圍之人，若係頭戴帽
    子，必遭帽沿掩蓋部分容貌，而無法完全看清其面容；況監
    視錄影畫面通常僅能呈現大致外觀、輪廓，而無法清晰如照
    片一般，是告訴人甲○○是否能從急診室監視錄影器畫面中
    ，看見該頭戴帽子之人之全部面貌，進而確認該人與警詢時
    警員所提供之被告照片相符，實堪置疑。而本件卷內又無相
    關監視錄影畫面留存，足供本院辨識進入告訴人乙○○病房
    內竊取告訴人物品之人是否為被告、告訴人甲○○之指訴是
    否可採，故而告訴人甲○○指認被告即為進入告訴人乙○○
    病房竊取其與告訴人乙○○之行動電話及現金之人乙節，尚
    存有瑕疵，而難使本院確信被告確有竊取告訴人2 人之行動
    電話及現金之行為。
  (五)查持有贓物，於吾人一般社會生活經驗上，可能之原因不止
    一端，故無從以行為人單純持有贓物之事實即忖度該行為人
    取得贓物之來源；縱行為人係以竊盜、搶奪、詐欺、拾得遺
    失物或故買、收受贓物等犯罪手段取得該贓物，所涉犯罪構
    成要件亦各不相同，於訴訟上當不能因行為人對其持有之贓
    物來源交待不清或無法於訴訟上確實舉證證明其係如何取得
    該贓物，而得任意推定行為人之罪行。是單以被告曾持告訴
    人2人所失竊之行動電話機具變賣之事實，尚不能證明被告
    確有竊取該行動電話機具及現金1百元之行為。
六、綜上所述，公訴人所舉告訴人甲○○之證述，有前述可疑之
    處，而其他證據，復不足以作為不利於被告之證明，是被告
    是否有本件竊盜之事實，仍有合理之懷疑存在。公訴人所提
    出之證據或所指出之證明方法，尚不足為被告有罪之積極證
    明，或說服本院形成被告有罪之心證。被告被訴竊盜之犯罪
    事實，即屬不能證明，揆諸前開法條及判例意旨之說明，依
    法自應諭知無罪之判決。
七、被告另涉故買贓物即本件行動電話機具2 支之罪嫌，業經被
    告於本院審理時自白不諱，此部分本院併依職權向檢察官告
    發，特此敘明。
據上論斷，應依刑事訴訟法第301條第1項，判決如主文。
本案經檢察官丁○○到庭執行職務。
中    華    民    國    97    年     7    月     1    日
                  刑事第一庭    法  官  郭妙俐
上正本證明與原本無異。
如不服本判決，應於收受送達後10日內向本院提出上訴書狀（應
敘述具體理由並附繕本）。
上訴書狀如未敘述理由，應於上訴期間屆滿後20日內補提理由書
於本院。
                                書記官  陳玉芬
中    華    民    國    97    年    7     月    1     日


司法院資訊處製作；財團法人民間司法改革基金會備份。
